【裁判字號】    99,上訴,1041
【裁判日期】    990714
【裁判案由】    妨害自由等
【裁判全文】
臺灣高等法院臺中分院刑事判決        99年度上訴字第1041號
上  訴  人  臺灣彰化地方法院檢察署檢察官
被      告  戊○○
上列上訴人因妨害自由等案件，不服臺灣彰化地方法院99年度訴
字第390 號，中華民國99年4月9日第一審判決（起訴案號：臺灣
彰化地方法院檢察署98年度偵字第10448 號），提起上訴，本院
判決如下：
    主  文
原判決關於剝奪他人行動自由罪部分，暨定應執行刑部分均撤銷
。
戊○○犯剝奪他人行動自由罪，累犯，處拘役壹佰日，如易科罰
金，以新臺幣壹仟元折算壹日。
其他上訴駁回。
戊○○撤銷改判部分與駁回上訴部分，應執行拘役壹佰拾日，如
易科罰金，以新臺幣壹仟元折算壹日。
    事  實
一、戊○○曾因恐嚇案件，經臺灣彰化地方法院以96年度易字第
    547號判處有期徒刑3月、3月，並均減為有期徒刑1月15日，
    定應執行刑有期徒刑3月確定，於民國97年3月21日易科罰金
    執行完畢。詎其仍不知悔改，於98年10月4日凌晨1時許，在
    戶外烤肉，見鄰居乙○○出外查看，即認乙○○有意找其麻
    煩，竟無故侵入乙○○母親丙○○○位在彰化縣彰化市○○
    街101巷1號之住宅後（無故侵入住宅部分，業據丙○○○撤
    回告訴，另經臺灣彰化地方法院檢察署檢察官以98年度偵字
    第10448號為不起訴處分），見乙○○在屋內而不欲讓乙○○離去，竟基於剝奪他人行動自由之犯意，持其所有之短刀
    1把（未據扣案，無從認係屬槍砲彈藥刀械管制條例所規定
    之刀械）架住乙○○頸部，以此強暴方法剝奪乙○○之行動
    自由，嗣乙○○之姊甲○○在旁見狀，趁戊○○不注意之際
    拉開乙○○，乙○○之行動自由始得回復，計乙○○之行動
    自由約被剝奪數分鐘。而戊○○見狀，竟另萌傷害之犯意，
    以拳頭毆打甲○○左臉，致甲○○受有左耳外傷性鼓膜出血
    之傷害（傷害部分，業據甲○○撤回告訴，另經臺灣彰化地
    方法院檢察署檢察官以98年度偵字第10448號為不起訴處分
    ）。戊○○於離去之際，復另基於恐嚇危害安全之犯意，在
    丙○○○上開住處門口，同時對在場之乙○○及甲○○嚇稱
    ：如果你們敢出來，我就打斷你們的腿等語，以加害身體之
    事加以恐嚇，致乙○○、甲○○心生畏懼而生危害於安全。
二、案經乙○○、甲○○訴由彰化縣警察局彰化分局報告臺灣彰
    化地方法院檢察署檢察官偵查起訴。
    理  由
一、按被告以外之人於審判外之陳述雖不符刑事訴訟法第 159條
    之 1至之4等4條之規定，而經當事人於審判程序同意作為證
    據，法院審酌該言詞陳述或書面陳述作成時之情況，認為適
    當者，亦得為證據；當事人、代理人或辯護人於法院調查證
    據時，知有刑事訴訟法第159條第1項不得為證據之情形，而
    未於言詞辯論終結前聲明異議者，視為有前項之同意，同法
    第159條之5定有明文。立法意旨在於傳聞證據未經當事人之
    反對詰問予以核實，原則上先予排除。惟若當事人已放棄反
    對詰問權，於審判程序中表明同意該等傳聞證據可作為證據
    ；或於言詞辯論終結前未聲明異議，基於尊重當事人對傳聞
    證據之處分權，及證據資料愈豐富，愈有助於真實發見之理
    念，且強化言詞辯論主義，使訴訟程序得以順暢進行，上開
    傳聞證據亦均具有證據能力。本案判決下列所引用之各該被
    告以外之人於審判外之陳述（包含書面陳述），性質上均屬
    傳聞證據，檢察官、被告迄本院言詞辯論終結前，均未主張
    有刑事訴訟法第159條第1項不得為證據之情形，本院審認上
    開證據作成時之情況，認應無違法或不當情事，與本案待證
    事實間復具有相當之關聯性，以之作為證據應屬適當，依刑
    事訴訟法第159條之5第2項之規定，均有證據能力，合先敘
    明。
二、訊據被告戊○○於原審及本院審理時，固對其於上開時、地
    有對乙○○剝奪行動自由，及對乙○○、甲○○恐嚇之事實
    均坦承不諱，惟辯稱：伊不是持短刀架住乙○○，而是持烤
    肉夾和他爭吵云云，經查：被告戊○○持短刀剝奪乙○○之
    行動自由，及揚言同時恐嚇甲○○、乙○○之事實，業經證
    人即告訴人甲○○於警詢時證稱：「他（指被告）當時（98
    年10月4日1時許）持刀踢我家的門，就說我弟（乙○○）在
    找他的麻煩，可是當時我弟正在睡覺，然後闖入我家，拿著
    蝴蝶刀架住我弟的脖子，然後我因為擔心我弟的安全，我就
    推開我弟，然後他就打我的左臉頰，打完後他就出去站在我
    家門口說：如果你們敢出來，我就打斷你們的腿。」等語（
    見警卷第3頁背面）；其於偵查中具結證稱：「（問：被告
    為何會進入彰化市○○街101巷1號？）我不認識他，我們是
    從裡面跟江志文走出來要到隔壁鐵皮屋去睡覺，戊○○用腳
    踢義興街101巷1號的門，戊○○說我爸叫兄弟要修理他。…
    （問：被告當時持何種刀子？長度？有無刀柄？）有。蝴蝶
    刀，連刀柄長約10幾公分。（問：當時戊○○有持刀架住乙○○的脖子？）有。（問：戊○○有打你的左臉頰？被告用
    右手揮拳打你？）有用手掌打我臉頰，我沒有注意他用哪隻
    手打我。」等語（見偵查卷第17、18頁）。復經證人即告訴
    人乙○○於警詢時證稱：「當時（98年10月4日1時許）因為
    我聽到外面有摩托車的聲音，於是我外出察看是誰經過，查
    看完後，於是轉頭進入屋內，要關門的時候，突然門遭人拉
    開，然後就該名男子就拿著刀衝進來罵我，然後拿著刀架著
    我的脖子，我姊姊（甲○○）看到，於是將我拉開，然後我
    姊姊遭到該名男子打傷，打完後他就出去站在我家門口說：
    如果你們敢出來，我就打斷你們的腿。」等語（見警卷第5
    頁背面）；其於偵查中具結證稱：「（問：被告為何會進入
    彰化市○○街101巷1號？）我不認識他，他是飆車族，他們
    在烤肉，我聽到外面聲音很大，我出去看他認為是我叫人去
    翻他桌子，門沒有鎖他就進來了。…（問：被告當時持何種
    刀子？長度？有無刀柄？）蝴蝶刀，約10幾公分，有刀柄。
    （問：當時戊○○有持刀架住你的脖子？）有。（問：為何
    戊○○要持刀架住你的脖子？）他看我不爽，他認為是我叫
    人去的。…（問：戊○○有恐嚇稱：如果你們敢出來，我就
    打斷你們的腿？）有。」等語（見偵查卷第18、19頁）。互
    核證人甲○○、乙○○上開證述均大致相符，且證人江志文
    於偵查中亦具結證稱當時戊○○持具刀柄之短刀，並未經人
    同意即踹門進入等語（見偵查卷第21頁），此外，復有證人
    甲○○受傷之診斷證明書1紙在卷可稽（見警卷第16頁），
    是上開證人證述應與事實相符，堪以採信。被告雖辯稱伊當
    時僅持烤肉夾前往告訴人家云云，證人即被告之子魏佑軒亦
    於警詢中證稱：被告當時有持烤肉用之夾子前往云云（見警
    卷第9頁背面）。惟被告於案發當時確係持短刀剝奪被害人
    乙○○之行動自由，業據證人即告訴人乙○○、甲○○、江
    志文於警、偵訊時證述綦詳，證人魏佑軒於案發時既未在場
    ，其警詢所證顯係迴護被告之詞，尚無可採。被告上開所辯
    ，亦無足採。綜上，本件事證明確，被告犯行堪以認定，應
    依法論科。
三、核被告所為，係犯刑法第302條第1項之以非法方法，剝奪人
    之行動自由罪及同法第305 條之恐嚇危害安全罪。被告同時
    向被害人乙○○、甲○○實施前揭恐嚇之行為，係以一恐嚇
    行為而同時侵害乙○○、甲○○之法益，為一行為而觸犯數
    罪名之想像競合犯，應依刑法第55條前段之規定從一重處斷
    。而按「刑法第302 條之妨害自由罪，原包括私禁及以其他
    非法方法剝奪人之行動自由而言，所謂非法方法，當包括強
    暴脅迫等情事在內。上訴人以水果刀強押周女上其駕駛之自
    用轎車，剝奪其行動自由，並將車駛向屏東縣萬丹公墓途中
    ，周女要求迴車，並表示如不迴車，即跳車云云，上訴人於
    妨害自由行為繼續中，嚇稱如跳車即予輾死等語，自屬包含
    於妨害周女行動自由之同一意念之中。縱其所為，合於刑法
    第305 條恐嚇危害安全之情形，仍應視為剝奪行動自由之部
    分行為」，最高法院固著有74年台上字第3404號判例可稽，
    然本件被害人乙○○遭其姐甲○○拉開後，其行動自由已得
    回復，嗣被告於離去之際，始在門口恐嚇被害人乙○○、甲○○，則既被害人乙○○行動自由回復後，始遭被告恐嚇，
    核與上開判例所示妨害自由行為繼續中加以恐嚇，自屬包含
    於妨害行動自由之同一意念之中，恐嚇危害安全之情形，仍
    應視為剝奪行動自由之部分行為之情形有所不同，是本件被
    告所犯刑法第302條第1項之以非法方法，剝奪人之行動自由
    罪及同法第305條之恐嚇危害安全罪，自無上開判例之適用
    ，準此，被告所犯上開2罪，犯意各別，行為互異，應分論
    併罰。第查，被告曾因恐嚇案件，經臺灣彰化地方法院以96
    年度易字第547號判處有期徒刑3月、3月，並均減為有期徒
    刑1 月15日，定應執行刑有期徒刑3月確定，於97年3月21日
    易科罰金執行完畢，有臺灣高等法院被告前案紀錄表1紙在
    卷可按，被告於受有期徒刑執行完畢後5年內又故意再犯本
    案之2罪，均為累犯，應各依刑法第47條第1項規定，加重其
    刑。
四、原判決關於被告戊○○犯剝奪他人行動自由罪部分，認被告
    罪證明確而予科刑，固非無見，惟查：依據證人乙○○、甲○○、江志文之證述，均證稱被告戊○○於案發當時確係持
    具有刀柄之短刀，原判決未說明上開證人證詞不採信之理由
    ，遽而採信被告辯詞認被告當時僅係持烤肉夾，就實情未予
    釐清，即有未當。惟以該短刀既未扣案，無從認係屬槍砲彈
    藥刀械管制條例所規定之刀械，尚無從遽以該罪相繩，併予
    說明；檢察官就此部分犯罪事實亦執此為由提起上訴，為有
    理由，自應由本院將原判決關於剝奪他人行動自由罪部分暨
    定應執行刑部分，均予以撤銷改判。爰審酌被告在戶外烤肉
    ，見被害人乙○○出外查看、即認被害人乙○○有意找其麻
    煩，竟持短刀1把架住被害人乙○○頸部，而剝奪被害人乙○○之行動自由，行為至屬未當，惟考量其實施剝奪他人行
    動自由之時間僅數分鐘，且犯後已坦承犯行，復與被害人乙○○達成和解，有彰化縣彰化市調解委員會調解書1紙在卷
    可稽（詳偵查卷第30頁），兼衡被告之素行、智識程度等一
    切情狀，量處如主文第2項所示之刑，並諭知易科罰金之折
    算標準，以資懲儆。至被告於本院審理時請求易服社會勞動
    等語，惟是否准予易服社會勞動，係本案確定後，檢察官就
    刑之執行之指揮事項，非本院所得審酌，附此敘明。末查，
    被告持以剝奪被害人乙○○行動自由所用之短刀1把，並未
    扣案，亦無證據證明係違禁物或屬被告所有，且無證據證明
    現仍存在，為免將來執行之困難，爰不併予宣告沒收之。
五、原判決關於被告犯恐嚇危害安全罪部分，原審經審理結果，
    認被告罪證明確，適用刑法第305 條、第55條前段、第47條
    第1項、第41條第1項前段，刑法施行法第1條之1等規定，並
    審酌被告剝奪被害人乙○○之行動自由，嗣於離去之際，復
    恐嚇被害人乙○○、甲○○，造成被害人乙○○、甲○○身
    心驚嚇匪淺，行為至屬未當，惟考量其犯後已坦承犯行，復
    與被害人乙○○、甲○○達成和解，被害人乙○○、甲○○
    復表示不願追究被告之刑責，此有彰化縣彰化市調解委員會
    調解書1紙在卷可稽（詳偵查卷宗第30頁），兼衡被告之素
    行、智識程度等一切情狀，量處拘役30日，並諭知易科罰金
    之折算標準。核其認事用法俱無不當，量刑亦稱允洽。檢察
    官就此部分上訴意旨略以：被告於前案有期徒刑執行完畢後
    5年內又故意再犯本案，然原審就被告再度觸犯恐嚇犯行部
    分，僅判處拘役30日，此部分之量刑恐有未當等語。惟按量
    刑輕重係屬事實審法院得依職權自由裁量之事項，苟已斟酌
    刑法第57條各款所列情狀而未逾越法定刑度，不得遽指為違
    法（最高法院72年度台上字第6696號、75年度台上字第7033
    號判例要旨參照）；且在同一犯罪事實與情節，如別無其他
    加重或減輕之原因，下級審量定之刑，亦無過重或失輕之不
    當情形，則上級審法院對下級審法院之職權行使，原則上應
    予尊重（最高法院85年度台上字第2446號裁判意旨參照）。
    本件原審判決已詳予載明審酌被告本件構成累犯及應加重其
    刑之情節，並已依刑法第57條之規定審酌被告之上開一切情
    狀，而量處罪刑，原審所處之刑符合「罰當其罪」之原則，
    並無失之過輕之情形，檢察官此部分上訴，為無理由，應予
    駁回。被告撤銷改判部分與駁回上訴部分，由本院定其應執
    行刑如主文第4項所示，並諭知易科罰金之折算標準，以資
    懲儆。
據上論斷，應依刑事訴訟法第368條、第369條第1項前段、第364
條、第299條第1項前段，刑法第302 條第1項、第47條第1項、第
41條第1項、第51條第6款，刑法施行法第1條之1，判決如主文。
本案經檢察官丁○○到庭執行職務。
中    華    民    國    99    年    7     月    14    日
            刑事第七庭    審判長法  官  林  榮  龍
                                法  官  江  錫  麟
                                法  官  張  惠  立
上列正本證明與原本無異。
剝奪他人行動自由罪部分，得上訴。
恐嚇危害安全罪部分，不得上訴。
如不服本判決應於收受送達後十日內向本院提出上訴書狀，其未
敘述上訴理由者，並得於提起上訴後十日內向本院補提理由書 (
均須按他造當事人之人數附繕本)「切勿逕送上級法院」。
                                書記官  陳  慈  傳
中    華    民    國    99    年    7     月    16    日
附錄：本案論罪科刑法條全文
中華民國刑法第302條
（剝奪他人行動自由罪）
私行拘禁或以其他非法方法，剝奪人之行動自由者，處 5 年以
下有期徒刑、拘役或 3 百元以下罰金。
因而致人於死者，處無期徒刑或 7 年以上有期徒刑，致重傷者
，處 3 年以上 10 年以下有期徒刑。
第 1 項之未遂犯罰之。
中華民國刑法第305條
（恐嚇危害安全罪）
以加害生命、身體、自由、名譽、財產之事，恐嚇他人致生危害
於安全者，處 2 年以下有期徒刑、拘役或 3 百元以下罰金。

司法院資訊處製作；財團法人民間司法改革基金會備份。
